【裁判字號】    97,上訴,475
【裁判日期】    970717
【裁判案由】    毒品危害防制條例
【裁判全文】
臺灣高等法院臺中分院刑事判決         97年度上訴字第475號
上  訴  人  臺灣苗栗地方法院檢察署檢察官
被      告  乙○○
                      號（現在台灣台中監獄執行中）
指定辯護人  本院公設辯護人  丙○○
上列上訴人因被告毒品危害防制條例案件，不服臺灣苗栗地方法
院96年度訴字第462 號中華民國96年12月20日第一審判決（起訴
案號：臺灣苗栗地方法院檢察署95年度偵字第6182號），提起上
訴，本院判決如下：
    主  文
上訴駁回。
    理  由
一、公訴意旨略以：乙○○基於販賣第一級毒品海洛因之犯意，
    於95年9 月間某日，在台中縣大甲鎮○○路「大甲花園城」
    社區之樓下，以1000元之價格販賣一小包海洛因予戊○○，
    嗣於95年12月23日14時30分許，為警在苗栗縣通霄鎮五南里
    13鄰125號旁工廠查獲，並扣得乙○○所有之海洛英8包共計
    淨重2.65公克、分裝杓1支、分裝袋50個、電子秤1個及現金
    新台幣（下同）19250元、帳冊1本、行動電話2支（含SIM卡
    ）等物，經清查帳冊上所載毒品交易對象之電話，始循線查
    獲上情（所犯販賣第二級毒品罪，經原審判處應執行有期徒
    刑七年十月，上訴後於本院撤回，業已確定）。因認乙○○
    涉犯毒品危害防制條例第4條第1項之販賣第一級毒品罪嫌。
二、按犯罪事實應依證據認定之，無證據不得認定犯罪事實；又
    不能證明被告犯罪者，應諭知無罪之判決，刑事訴訟法第15
    4條第2項、第301條第1項分別定有明文。又認定犯罪事實所
    憑之證據，雖不以直接證據為限，間接證據亦包括在內，然
    而無論直接證據或間接證據，其為訴訟上之證明，須於通常
    一般之人均不致有所懷疑，而得確信其為真實之程度者，始
    得據為有罪之認定，倘其證明尚未達到此一程度，而有合理
    之懷疑存在而無從使事實審法院得有罪之確信時，即應由法
    院為諭知被告無罪之判決（最高法院76年台上字第4986號判
    例參照）。
三、公訴人認被告乙○○涉犯毒品危害防制條例第4條第1項販賣
    第一級毒品海洛因罪嫌，無非以上開事實業據證人戊○○於
    偵查中證述以0000000000號電話與被告聯絡，向被告購買海
    洛英施用等情；且有海洛英8包共計淨重2.65公克、分裝杓1
    支、分裝袋50個、電子秤1個等物扣押可證；該8包扣押物均
    含海洛英之成分， 合計淨重2.65公克，純度23.43％，純質
    淨重0.62公克，亦有法務部調查局96年調科壹字第09623010
    350號鑑定書1紙在卷可參；且有扣案帳冊可證明被告有販賣
    海洛英之事實，及通聯調閱查詢單多紙可證明扣案帳冊所載
    電話號碼之持用人等為其論據。訊據被告否認有販賣第一級
    毒品海洛因之犯行，並辯稱：伊不認識戊○○，扣押帳冊上
    戊○○之電話號碼，是一位綽號「其山」之友人留給伊的；
    戊○○雖稱95年2月至9月他朋友找伊交易海洛因與安非他命
    時，他大約有看過伊6、7次，但伊當時並沒有吸食海洛因，
    且伊在95年6至8月間是在執行觀察、勒戒，足見戊○○所述
    多有不實等語。
四、證據能力：按刑事訴訟法第159條第1項雖規定，被告以外之
    人於審判外之言詞或書面陳述，除法律有規定外，不得作為
    證據。惟同法第159 條之5第2項已規定，當事人、代理人或
    辯護人於法院調查證據時，知有第159條第1項不得為證據之
    情形，而未於言詞辯論終結前聲明異議者，視為有前項之同
    意（指同條第1項之同意作為證據）。此乃第159條第1 項所
    容許，得作為證據之例外規定之一。經查，戊○○於本案及
    另案施用毒品案件之警詢供述、丁○○、蔡登科、李宗哲、
    阮士人於丁○○販賣毒品案件之警詢供述，未經當事人、辯
    護人於本院言詞辯論終結前聲明異議，視為同意作為證據，
    且本院認以之作為證據應屬適當，依上揭法律規定，有證據
    能力。至證人戊○○於偵查中檢察官偵訊時，業經具結，查
    無顯有不可信之情況，依刑事訴訟法第159 條之1第2項之規
    定，認有證據能力。
五、經查：
（一）證人戊○○於警詢時經警持台灣苗栗地方法院檢察署檢察
      官核發之拘票拘獲後，於警詢時經警提供被告乙○○之照
      片供其指認後稱其認識乙○○，綽號叫「鵬仔」，其係經
      綽號「阿保」（正確姓名不知）之人介紹而認識乙○○，
      曾於95年9 月份，在大甲經國路大甲花園城樓下向乙○○
      購買1000元之海洛因一次，現場只有伊與乙○○二人等語
      （見95年度偵字第6182 號第二卷第221、222、225頁）。
      次於偵查中證稱：其認識在庭之乙○○，是朋友介紹的，
      其跟乙○○拿過一次海洛因，是朋友介紹說乙○○有在賣
      ，賣海洛因，安非他命可能也有，其即向他拿過一次一千
      元的海洛因，時間是95年年中，約在台中縣大甲鎮○○路
      大甲花園城社區，其打電話給他，但其當時使用行動電話
      號碼忘記了，除了這一次外，並未再向他買過海洛因，其
      當時是使用0000000000號電話與乙○○聯絡等語（見95年
      度偵字第6182號第三卷第19、20頁）。又於原審審理時證
      稱：乙○○是綽號阿寶之人介紹的，阿寶給其電話，其打
      電話向乙○○買毒品，時間在95年9月10日（原審卷第104
      、105頁）。然查：
（１）證人戊○○於偵查中證述其以0000000000號電話與被告聯
      絡，向被告購買海洛英1次施用。而依卷附戊○○之96年3
      月29日警詢筆錄記載，警方詢問戊○○：「警方調閱乙○○雙向通聯紀錄，內有顯示你所持有行動電話0000000000
      ，是否你與他所通話記錄？」戊○○答稱：「是我與乙○○通聯紀錄沒錯」。然戊○○警詢筆錄之後並未附有該雙
      向通聯紀錄，經傳喚證人即紀錄戊○○警詢供述之員警己○○到庭，其稱「因為電腦中毒，所以無法提供上開通聯
      紀錄到院」，又經本院當庭將本案卷證交付證人己○○翻
      閱，復表示無法在卷證資料內找到該通聯紀錄等語；且證
      人戊○○於本院審理時亦表示對於警詢時警方是否有提示
      雙向通聯記錄，以及該紀錄顯示之通話時間為何時，均記
      不得了；另稽之上開警方詢問內容，並未記載雙向通聯紀
      錄時間（按：警方詢問時通常會記載時間至秒之單位）。
      則果否有該雙向通聯紀錄，已非無疑！該雙向通聯紀錄通
      話之時間為何時？亦難以查考！公訴人以證人戊○○於偵
      查中證述以0000000000號電話與被告聯絡，向被告購買海
      洛英施用一情，認被告有於95年9 月間某日，在台中縣大
      甲鎮○○路「大甲花園城」社區之樓下，以1000元之價格
      販賣一小包海洛因予戊○○，尚難以遽採！
（２）次查，0000000000門號雖於九十五年五月三日由戊○○名
      義申請，有台灣大哥大股份有限公司通聯調閱查詢單在卷
      可稽（95年度偵字第6182號第一卷第96頁）。然該000000
      0000門號電話實際由丁○○所使用，作為與綽號「阿姨」
      之女子共同販賣第一級毒品海洛因時，所使用之聯絡工具
      等情，有本院96年度上訴字第1999號判決、最高法院97年
      度台上字第862號判決之記載在卷可稽（本院卷第73-89頁
      ）。雖證人戊○○於警詢、偵查時供證稱：伊係使用0000
      000000門號電話與被告聯絡購買海洛因云云。然證人戊○○於原審行交互詰問時，當檢察官詰問其「95年9 月15日
      所用的行動電話號碼？」時，先答稱：「0989，忘記了」
      ，再詰問其「有使用過0000000000？）忘記了，好像有又
      好像沒有」（原審卷第102頁）， 又誤稱該0000000000門
      號為中華電信公司之門號（原審卷第109-110頁）， 在在
      可見戊○○對於0000000000門號印象不深，此中緣由應即
      係該0000000000門號電話平日均由丁○○所使用之故，本
      院審理時經訊之證人戊○○亦證稱曾將該0000000000門號
      電話交給丁○○使用，並有調閱之戊○○施用毒品案件（
      原審法院96年度訴字第1073號）之警詢筆錄第一頁受詢問
      人戊○○「電話號碼」欄並無0000000000號電話之記載可
      稽。是以戊○○供證稱：伊係使用0000000000門號電話與
      被告聯絡購買海洛因云云，自難以採信。另查，證人丁○○於本院作證時，對於其在已判決有罪確定之販賣毒品案
      件中，是否使用0000000000門號電話供販賣毒品聯繫之用
      一情，或稱忘記了，或稱沒有使用云云。然證人丁○○於
      該販賣毒品案件警詢時，初亦否認曾經使用0000000000號
      電話，嗣經警方提示通訊監察譯文，則坦稱有接到對方撥
      打00 00000000號之電話，有調閱之該案警詢筆錄可稽（
      見該案0000000000號警卷第9-17頁），並經證人即向丁○○購買海洛因之蔡登科、李宗哲、阮士人於該案警詢時證
      述明確，有調閱之該案警詢筆錄可稽（見該案0000000000
      號警卷第18-21、26-33頁；0000000000號警卷第1-7頁）
      ，足見證人丁○○於本院作證時證述沒有使用0000000000
      云云，並不足採信。
（３）證人戊○○基於施用第一級毒品海洛因之犯意，自95 年5
      、6月間起至96年11月20日止，在苗栗縣苑裡鎮社苓134之
      14號其居所，施用第一級毒品海洛因多次，於95年11月22
      日為警查獲，經臺灣臺中地方法院以96年度訴字第1073號
      判決判處其施用第一級毒品罪有期徒刑10月之事實，有該
      案判決1份在卷可稽（見本院卷第68-72頁）。而經調閱該
      案卷宗，戊○○於95年11月22日警詢時供稱其施用之海洛
      因係向綽號「阿胖」之男子購買，「阿胖」之真實姓名不
      詳，「阿胖」沒有留電話給伊等語（該案警卷第3 頁），
      並經證人戊○○於本院審理時證稱其於該案警詢所述屬實
      等語在卷。戊○○於該案並未提及係向綽號「鵬仔」之人
      或向本案被告乙○○購買海洛因。若證人戊○○確有於前
      揭時、地向被告購買海洛因，理應提及此事，其未供述向
      被告購買海洛因，亦核與前述戊○○之警詢筆錄並未記載
      其有使用0000000000門號電話，及證人丁○○係使用0000
      000000門號電話販毒之情相符。
（４）又證人戊○○於96年3月29日警詢時證稱其於95年9月份向
      被告購買過1次海洛因（見95年度偵字第6182號第二卷第2
      22）；次於96年4月12日偵查中證稱曾向被告買過1次海洛
      因，時間是在95年年中（見95年度偵字第6182號第三卷第
      20頁）。證人戊○○證稱向被告購買海洛因之時間，一在
      「95年9月份」，一在「95年年中」， 二者差異甚大，且
      其二次應訊時間相差僅二週，記憶上不應有如此大之落差
      ！已難僅憑上開差異甚大之證述遽認被告有於95年9 月間
      販賣海洛因予戊○○。況被告於95年6月24日起至95年8月
      11日止，係在台灣台中看守所附設勒戒處所執行觀察勒戒
      ，此有被告之台灣高等法院被告前案紀錄表在卷可稽，證
      人戊○○稱在「95年年中」向被告購買海洛因，恐亦與上
      情不合。雖證人戊○○於原審審理時經詰問時又稱其在偵
      查中所稱「年中」係指「九月」云云，然此與一般常識上
      之年中係指六至七月之情形不符，證人戊○○又無法提出
      其平常皆以「年中」稱「九月」之事證，此部分所證亦難
      以遽採而為不利於被告之認定。
（５）綜上所述，證人戊○○證述向被告購買海洛因之情，有多
      處瑕疵，又未有證人戊○○所稱向被告購買之海洛因扣押
      足佐，自難遽採證人戊○○之證述，資為認定被告有販賣
      海洛因之犯行。
（二）被告為警查獲之帳冊中固有記載戊○○所申請之00000000
      00電話號碼（見95偵字第6182號第一卷第53、96頁），惟
      被告於帳冊內係記載「其山0000000000」，有該帳冊影本
      在卷可稽（見95偵字第6182號第一卷第53頁）。而「其山
      」與證人林「旗參」名字之讀音相同，被告於本院審理時
      供述其之前所稱之「其山」、「其三」、「奇三」，即指
      證人丁○○，而證人丁○○於本院審理時亦證述，被告平
      日稱呼伊為「旗山」（讀音），伊曾經留0000000000之電
      話號碼給被告（雖證人丁○○否認持用該電話），要被告
      有事撥打此電話找伊等語，證人戊○○於原審復證稱：伊
      綽號為「阿原」，「其山」伊有聽過，但不是伊等語（見
      本院卷第117頁），則被告辯稱：扣押帳冊上之000000000
      0電話號碼，是1位綽號「其山」之友人留給伊的，自足採
      信。而被告於帳冊所記載0000000000號電話之聯繫對象，
      顯非證人戊○○，是亦難以被告帳冊中有戊○○所申請之
      電話門號，即認被告有販賣毒品予戊○○。
（三）又扣案分裝杓、分裝袋、電子秤等，經鑑定固有檢出海洛
      因成分，有行政院衛生署管制藥品管理局鑑定書在卷可稽
      （原審卷第140-1、140-2頁）。惟被告本有施用第一級毒
      品海洛因之行為，此有臺灣高等法院被告前案紀錄表在卷
      可佐，且被告亦坦承有轉讓第一級毒品海洛因予洪志斌，
      是上開扣案之工具，亦可能係被告施用毒品或轉讓海洛因
      時，接觸海洛因，致檢出有海洛因成分。另被告雖遭查獲
      持有第一級毒品海洛因8 包（合計淨重2.65公克，空包裝
      總重2.48公克），有法務部調查局鑑定書一份在卷可參（
      95年度偵字第6182號第二卷第12頁）。然被告本有施用海
      洛因之行為，已如前述，而所查獲之重量僅2.65公克，是
      亦不足以證明被告有販賣海洛因之行為，更難據此進而推
      認被告於95年12月23日被查獲前3月之95年9月間有販賣海
      洛因予戊○○之行為。再扣押帳冊中雖有金額數字之記載
      ，然公訴人亦無法指明哪些金額或文字之記載是與本件被
      告涉嫌於95年9月間販賣1千元海洛因予證人戊○○有關，
      自亦難以帳冊內容之記載資為不利於被告之認定。
六、綜上所述，依公訴人起訴所憑之證據及本院調查證據結果，
    尚無足使本院確信被告涉犯此部分販賣第一級毒品海洛因犯
    行。此外，復查無其他積極證據足資證明被告有公訴意旨指
    訴之販賣第一級毒品海洛因犯行，原審因而為被告無罪之諭
    知，並無不當。檢察官上訴猶指稱被告有販賣第一級毒品之
    犯行，而指摘原判決此部分不當，為無理由，應予駁回。
據上論結，應依刑事訴訟法第三百六十八條，判決如主文。
本案經檢察官甲○○到庭執行職務。
中    華    民    國    97    年    7    月    17    日
            刑事第四庭    審判長法  官  洪  耀  宗
                                法  官  陳  欣  安
                                法  官  江  德  千
上列正本證明與原本無異。
檢察官得上訴。
如不服本判決應於收受送達後十日內向本院提出上訴書狀，其未
敘述上訴之理由者並得於提起上訴後十日內向本院補提理由書 (
均須按他造當事人之人數附繕本)。
                                書記官  吳  麗  琴
中    華    民    國    97    年    7    月    17    日


司法院資訊處製作；財團法人民間司法改革基金會備份。
